【裁判字號】    89,上訴,2065
【裁判日期】    890725
【裁判案由】    偽造貨幣
【裁判全文】
臺灣高等法院刑事判決                          八十九年度上訴字第二０六五號
    上  訴  人    甲○○
    即  被  告
    指定辯護人    本院公設辯護人
右上訴人因偽造貨幣案件，不服臺灣桃園地方法院八十九年度訴字第二六三號，中華
民國八十九年四月二十八日第一審判決（起訴案號：臺灣桃園地方法院檢察署八十九
年度偵字第九二六號）提起上訴，本院判決如左：
    主  文
原判決撤銷。
甲○○連續行使偽造之通用紙幣，處有期徒刑壹年捌月。
扣案偽造之通用紙幣新臺幣壹仟元捌張沒收。
    事  實
一、甲○○前因侵占罪，經臺灣新竹地方法院判處有期徒刑四月緩刑四年，於民國八
    十五年十一月二十六日確定，現仍在緩刑中，猶不知悔悟，明知其於八十九年一
    月一日某時，在桃園縣桃園市○○路力行市場內所拾獲他人棄置之新臺幣（下同
    ）一千元紙幣二十張係偽造，除將其中破舊之九張丟棄外，竟基於行使之概括犯
    意，自八十九年一月初起，至同年月七日止，連續多次持該偽造之一千元紙幣在
力行市場內購物付款而行使之。同年一月七日上午八時許，甲○○在上址依序向
    市場內之肉販黃鴻填、菜販陳秀麗及魚販陳載添分別購買一百十五元之豬肉、一
    百十元之豌豆、草菇等青菜及一百十四元之魚類，並交付上開偽造紙幣各一張，
    黃鴻填及陳秀麗二人未查覺，分別找回八百八十五元、九百元（甲○○付一千零
    十元，由陳秀麗找回九百元）予甲○○。惟陳載添於收受後，發現有異，經報警
    當場查獲而未得逞，並循線扣得該三張偽造之一千元紙幣，及在甲○○身上起出
    另五張尚未行使之一千元偽造紙幣。
二、案經桃園縣警察局桃園分局報請臺灣桃園地方法院檢察署檢察官偵查起訴。
    理  由
一、右揭事實，迭據被告甲○○於警訊、偵查中及原審、本院審理時坦承不諱，核與
    被害人黃鴻填、陳秀麗及陳載添等三人於警訊時指訴之情節相符；而扣案之一千
    元紙幣八張，經原審送請法務部調查局鑑定，均係偽鈔，亦有該局八十九年三月
    二十日（八九）陸（二）字第八九０一八五四０號鑑定通知書一紙在卷可稽。另
    被告自始即堅稱將所拾得之一千元紙幣九張丟棄，除遭查獲當日尚扣得八張外，
    其餘三張均已以同法持以行使，核與證人陳載添所證稱被告於八十九年一月五日
    持偽造之一千元紙幣向其購買一百餘元之魚類，彼時其未查覺，並當場找零八百
    餘元予被告等語，並不相悖。被告上開不利於己之自白，足堪採據。本件事證明
    確，被告犯行洵堪認定。
二、核被告所為，係犯刑法第一百九十六條第一項之行使偽造通用紙幣罪。而行使偽
    造紙幣，本含有詐欺性質，茍其行使之偽幣，在形式上與真幣相同，足以使一般
    人認為真幣而矇混使用者，即屬行使偽造紙幣，不再以詐欺罪論擬（最高法院二
    十九年度上字第一六四八號判例意旨參照）。又被告於八十九年一月七日持偽造
    之紙幣向陳載添購買魚類，尚未得逞，即為陳載添發覺報警查獲，係未遂犯。其
    先後多次行使偽造通用紙幣之行為，時間緊接，手法相同，所犯又係構成要件相
    同之罪，顯係基於概括之犯意反覆而為，應依連續犯之規定論以行使偽造通用紙
    幣既遂一罪，並加重其刑。
三、原審據以論科，固非無見；惟原判決就被告將所拾獲之偽造紙幣九張丟棄，及於
    八十九年一月七日持偽造之一千元紙幣向陳載添購買魚類未遂等部分未予認定，
    其認事即有未洽。被告上訴意旨以因迫於家境困難，一時失慮誤蹈法網，請予從
    輕發落云云，雖無理由，然原判決既有上述之可議，自應由本院予以撤銷改判。
    查被告因一時貪念始罹本件犯行，觀其犯罪情節尚輕，所犯行使偽造通用紙幣罪
    之法定本刑為三年以上有期徒刑，與其犯罪情節相較，實屬情輕法重，揆其前開
    犯罪情狀，在客觀上足以引起一般人之同情，顯有資堪憫恕之處，本院認即令處
    以法定最低度刑，猶嫌過重，爰依刑法第五十九條之規定酌減其刑，並先加後減
    。又被告前因侵占罪，經臺灣新竹地方法院判處有期徒刑四月緩刑四年，於八十
    五年十一月二十六日確定，現仍在緩刑中之事實，有本院被告全國前案紀錄表在
    卷可稽。爰審酌被告之品行、犯罪之動機、目的、手段、所生損害及犯罪後之態
    度等一切情狀，量處如主文第二項所示之刑。
四、扣案之偽造紙幣一千元八張，依刑法第二百條之規定，宣告沒收。
據上論斷，應依刑事訴訟法第三百六十九條第一項前段、第三百六十四條、第二百九
十九條第一項前段，刑法第五十六條、第一百九十六條第一項、第五十九條、第二百
條，罰金罰鍰提高標準條例第一條前段，判決如主文。
本案經檢察官錢漢良到庭執行職務
中     華     民     國      八十九      年      七     月    二十五    日
                              臺灣高等法院刑事第六庭
                                  審判長法  官  陳  春  秋
                                        法  官  高  明  哲
                                        法  官  王  麗  莉
右正本證明與原本無異。
如不服本判決應於收受送達後十日內向本院提出上訴書狀，其未敘述上訴之理由者並
得於提起上訴後十日內向本院補提理由書（均須按他造當事人之人數附繕本）。
                                        書記官  胡      儀
中     華     民     國      八十九      年      七     月    二十七    日


司法院資訊處製作；財團法人民間司法改革基金會備份。
